臺灣高等法院刑事判決
109年度上易字第703號
上  訴  人  
即  被  告  張偉傑


上列上訴人因恐嚇取財等案件，不服臺灣桃園地方法院107年度
易字第691號，中華民國109年1月14日第一審判決（起訴案號：
臺灣桃園地方檢察署106年度偵字第21635號），提起上訴，本院
判決如下：
    主  文
上訴駁回。
    理  由
一、按不服地方法院之第一審判決而上訴者，應向管轄第二審之
    高等法院為之。上訴書狀應敘述具體理由，倘所提出之書狀
    未敘述上訴理由，或僅曾以言詞陳述上訴理由者，均應於上
    訴期間屆滿後20日內補提理由書於原審法院，逾期未補提者
    ，原審法院應定期間先命補正；第二審法院認為上訴書狀未
    敘述理由或上訴有第362條前段之情形者，應以判決駁回之
    ，但其情形可以補正而未經原審法院命其補正者，審判長應
    定期間先命補正，刑事訴訟法第361條、第367條分別定有明
    文。又雖已提出上訴理由，但所提非屬具體理由者，則無庸
    命其補正，逕由第二審法院以上訴不合法律上之程式，判決
    駁回之（最高法院107年度台上字第177號判決意旨參照）。
    而所謂「具體理由」，固不以其書狀應引用卷內訴訟資料，
    具體指摘原審判決不當或違法之事實，亦不以於以新事實或
    新證據為上訴理由時，應具體記載足以影響判決結果之情形
    為必要，但上訴之目的，既在請求第二審法院撤銷或變更第
    一審之判決，所稱「具體」，當係抽象、空泛之反面，若僅
    泛言原判決認事用法不當、採證違法或判決不公、量刑過重
    等空詞，而無實際論述內容，即無具體可言。從而，上開法
    條規定上訴應敘述具體理由，係指須就不服判決之理由為具
    體之敘述而非空泛之指摘而言。倘上訴理由就其所主張第一
    審判決有違法或不當的情形，並未舉出該案相關的具體事由
    足為其理由之所憑，仍不能謂已敘述具體理由，所為上訴，
    即不符合上訴第二審的法定要件（最高法院106年度第8次刑
    事庭會議決議、最高法院107年度台非字第52號判決意旨參
    照）。　　
二、上訴人即被告（下稱被告）張偉傑上訴意旨略以：恐嚇取財
    未遂部分判刑過重，侵占部分無罪，以上2罪之上訴理由詳
    如歷次言詞陳述及書狀所載云云。　　
三、經查：本件原判決依憑被告於警詢、偵查、原審準備程序及
    審理中之部分自白（見偵卷第2頁背面至第3頁、第49、50頁
    ；原審卷第21頁背面、第173頁），及證人即告訴人陳思銘
    於警詢、偵查、原審審理時之證述、證人簡文宏於偵查中之
    證述（見偵卷第6頁背面、第39、40頁；原審卷第165頁背面
    至第167頁背面），暨訊息翻拍照片、現金簽收單、建物登
    記第二類謄本等證據，而認定被告基於意圖為自己不法之恐
    嚇取財犯意，於原判決附表所示之時間，在桃園市○○區○○街
    000巷00號住處，接續透過手機行動裝置發送如原判決附表
    所示之恫嚇文字及影像訊息予簡文宏，並請簡文宏代為將上
    開訊息內容轉知陳思銘，欲使陳思銘再給付10萬元，簡文宏
    因擔憂陳思銘及其家人之安危，遂代為轉達，致陳思銘心生
    畏懼；另依憑被告於警詢時及偵查中之部分自白（見偵卷第
    3頁、第49頁背面），及證人陳思銘於警詢、偵查中之指述
    、證人黃立成於偵查中之證述（見偵卷第6頁背面、第39、4
    0頁、第58頁背面），暨切結書1紙（見偵卷第29頁）等證據
    ，而認定被告基於意圖為自己不法所有之侵占犯意，於106
    年2月24日下午5時許，在桃園市○○區○○路000號2樓之國揚當
    鋪，取得陳思銘委由黃立成轉交之現金14萬5,170元，作為
    繳交本案房屋管理費之用，旋將自己所持有應轉交本案房屋
    所在管理委員會之上開款項，易持有為所有，而將之侵占入
    己等事實，均事證明確。因而對被告犯行分別論以刑法第34
    6條第3項、第1項之恐嚇取財未遂罪及同法第335條之侵占罪
    。並說明被告為達取得10萬元之目的，陸續傳送恐嚇訊息內
    容，各行為之獨立性極為薄弱，屬接續犯。又其已著手於恐
    嚇取財犯罪之實行而不遂，為未遂犯，應依同法第25條第2
    項之規定，按既遂犯之刑減輕之。被告就上開2罪間，犯意
    個別，行為互殊，應分論併罰。復說明被告雖為累犯，但衡
    酌司法院釋字第775號解釋意旨，不予加重其刑。並敘明審
    酌被告前有妨害風化之前案及執行紀錄，素行非佳，竟不思
    循理性及合法方式取得，欲以恐嚇訊息迫使告訴人交付財物
    ，甚至侵占告訴人所委託交付之管理費，所為均應非難，兼
    衡其犯後始終否認犯行，態度非佳，亦未見反省，暨其智識
    程度、生活狀況、犯罪之動機、目的、手段等一切情狀，分
    別量處有期徒刑5月、4月，併定其應執行有期徒刑6月，均
    諭知如易科罰金，以1千元折算1日之標準，復將被告因前揭
    侵占犯行而獲得14萬5,170元之款項，宣告沒收，並於全部
    或一部不能沒收或不宜執行沒收時，追徵其價額。原判決已
    詳敘其所憑證據、認定理由及量刑依據，經核其認事用法並
    無違誤，量刑亦屬妥適，核無不合。
四、被告固以前揭情詞提起上訴，主張原審判決就恐嚇取財未遂
    罪部分量刑過重，另侵占部分應為無罪云云，惟查：
  ㈠按刑事審判旨在實現刑罰權之分配的正義，故法院對有罪被
    告之科刑，應符合罪刑相當之原則，使輕重得宜，罰當其罪
    ，以契合社會之法律感情，此所以刑法第57條明定科刑時應
    審酌一切情狀，尤應注意該條所列10款事項以為科刑輕重之
    標準，俾使法院就個案之量刑，能斟酌至當。而「量刑輕重
    係屬事實審法院得依職權自由裁量之事項，苟已斟酌刑法第
    57條各款所列情狀而未逾越法定刑度，不得遽指為違法」（
    最高法院72年度台上字第6696號判例、98年度台上字第5002
    號判決意旨參照）。本件原判決已基於行為人之責任基礎，
    詳為審酌刑法第57條各款所列情狀，並敘述理由如上，而為
    刑之量定，既未濫用自由裁量之權限，亦無逾越職權或違反
    比例原則、罪刑均衡原則。原審就被告上開2罪（5月、4月
    ），定其應執行刑為有期徒刑6月，亦合於內、外部界限，
    核與罪刑相當原則無悖，自無不合，難認有何違法或不當。
    被告徒以前詞，空言主張原審判決就恐嚇取財未遂部分量刑
    過重云云，乃純屬其個人主觀上對法院量刑之期盼，顯難認
    為已提出具體理由。
　㈡就被告所為侵占犯行部分，原審係依憑前揭各項事證，並詳
    細說明何以認定被告於上開時間取得陳思銘委由黃立成轉交
    、作為繳交本案房屋管理費之用現金14萬5,170元，乃係基
    於意圖為自己不法所有之侵占犯意，將之侵占入己，且被告
    所為「僅因情急挪用，不是侵占」之辯解難認可採，經逐一
    剖析，互核印證結果，始據以認定被告確有本件侵占之犯罪
    事實，並無違背經驗法則、論理法則或其他違背法令之處，
    而被告上訴理由猶執陳詞泛稱無罪，惟並未指出原判決上揭
    所認究竟有何不當或違法之處，亦未就其不服原判決此部分
    之理由，舉出足為所憑之具體事由，自難認為已提出具體理
    由。
五、綜上，上訴人上訴書狀雖有敘述上訴理由，惟其所述並未具
    體指摘原判決關於認定事實、適用法律及量刑，有何違法或
    不當之處，即與未敘述具體理由無異，其所為上訴不合法律
    上之程式，且毋庸命其補正，應予駁回，並不經言詞辯論為
    之。
據上論斷，應依刑事訴訟法第367條前段、第372條，判決如主文
。　
中　　華　　民　　國　　109 　年　　4 　　月　　22　　日
                  刑事第二十三庭審判長法　官  李釱任 
                                      法　官  梁耀鑌
                                      法　官  連育群
以上正本證明與原本無異。
不得上訴。
                                      書記官  廖紫喬
中　　華　　民　　國　　109 　年　　4 　　月　　22　　日
附錄：本案論罪科刑法條全文　　　　　　　　　　　　　　
中華民國刑法第335條
意圖為自己或第三人不法之所有，而侵占自己持有他人之物者，
處 5 年以下有期徒刑、拘役或科或併科 3 萬元以下罰金。
前項之未遂犯罰之。
中華民國刑法第346條
意圖為自己或第三人不法之所有，以恐嚇使人將本人或第三人之
物交付者，處 6 月以上 5 年以下有期徒刑，得併科 3 萬元以
下罰金。
以前項方法得財產上不法之利益或使第三人得之者，亦同。
前二項之未遂犯罰之。